【裁判字號】    98,交聲,2987
【裁判日期】    981030
【裁判案由】    交管條例聲異
【裁判全文】
臺灣板橋地方法院刑事裁定
原處分機關  交通部公路總局臺北區監理所
異  議  人
即受處分人  甲○○
上列異議人即受處分人因違反道路交通管理處罰條例案件，對於
交通部公路總局臺北區監理所民國98年7 月27日所為北監營裁字
裁40-C00000000、40-C00000000號處分不服，聲明異議，本院裁
定如下：
    主  文
原關於「一般道路轉彎未使用方向燈」之處分（北監營裁字裁40
-C00000000號處分）撤銷，甲○○不罰。
其餘異議駁回。
    理  由
一、原處分意旨略以：受處分人甲○○駕駛車號730-NX號營業用
    小客車（即計程車），於民國98年5 月27日凌晨1 時20分許
    、1 時28分許，在行經臺北縣中和市○○街與自強路口、臺
    北縣中和市○○路及更生街口時，分別因「闖紅燈」（直行
    立人街方向）、「轉彎未打方向燈」之違規行為，均經警當
    場攔停予以舉發，爰依道路交通管理處罰條例第53條第1 項
    、第63條第1 項（漏載第3 款）及同條例第48條第1 項第1
    款、第63條第1 項（漏載第1 款）規定，分別裁處受處分人
    罰鍰新臺幣2,700 元，並記違規點數3 點（北監營裁字裁40
    -C00000000號處分）、及罰鍰新臺幣900 元，並記違規點數
    1 點（北監營裁字裁40-C00000000號處分）等語。
二、異議人即受處分人甲○○異議意旨略以：本人於98年5 月27
    日凌晨1 時20分左右駕駛營小客730-NX從立人街往自強路方
    向行駛，當晚下著大雨，因立人街路並不寬大，所以本人行
    駛該路中間，當行駛至立人街6 號前見前方號誌由黃轉紅燈
    時，在立人街6 號前減速要停車時見左方自強路警車閃著車
    頂警示燈及右轉燈過來，當時本人驚覺會擋住警車右轉過來
    之行駛方向，當下本人直覺及職業駕駛本能反應，順勢加油
    門往前往右開要讓警車通過，其員警在會車時告之前面停車
    ，下車後員警告以我闖紅燈，本人就依當時情形告之因下大
    雨路不寬，所以開的比較中間，但看到你轉過來會擋住去路
    ，所以才往前開，本人又說你閃著車頂警示燈過來，我有可
    能在警車面前闖紅燈嗎等語，但員警執意開單告發，本人不
    服並當面要打電話詢問該秀山所所長這樣開單是否合理，正
    在撥打電話時，員警拿出照相機告之叫我現在開走，不然開
    我紅線停車，本人無奈上車左轉至自強路對面轉角處撥打電
    話，但員警駕車尾隨停在我後方，本人知道轉角處不能停車
    ，就駛離該處，但員警還是一路尾隨，本人從自強路打方向
    燈右轉更生路，因右轉轉角處有違停本人就順勢把方向燈稍
    為反打一點轉過去，行駛前方約20公尺處見地上有黃線處，
    本人將車停在黃線上再次撥打電話，其尾隨員警停在後方下
    車走到駕駛窗旁告之我自強路右轉更生路沒打方向燈，本人
    告之上述情形，同一員警執意開立第二張紅單；本人質疑員
    警開單過於牽強，其心態與動機不解也不服，爰請求撤銷原
    處分云云。
三、異議駁回部分（北監營裁字裁40-C00000000號部分）：
    (一)按汽車駕駛人，行經有燈光號誌管制之交岔路口闖紅燈者
      ，處新臺幣（下同）1 ,800以上5,400 元以下罰鍰，道路
      交通管理處罰條例第53條第1 項定有明文。又汽車駕駛人
      有同條例第53條情形者，除依原條款處罰鍰外，並記違規
      點數3點 ，同條例第63條第1 項第3 款亦有明文規定。
    (二)經查：本件異議人即受處分人甲○○於98年5 月27日凌晨
      1 時20分許駕駛車號730-NX號營業用小客車，行經臺北縣
      中和市○○街與自強路口時，因「駕車行經有燈光號誌管
      制之交岔路口闖紅燈」（直行立人街）之違規行為，經臺
      北縣政府警察局中和第一分局秀山派出所警員吳忠螢（現
      任臺北縣政府警察局中和第一分局景安派出所警員）當場
      依道路交通管理處罰條例第53條第1 項規定，以臺北縣政
      府警察局98年5 月27日北縣警交大字第C00000000 號舉發
      違反道路交通管理事件通知單（下簡稱：舉發通知單）予
      以舉發，通知異議人應於98年6 月11日前到案，異議人不
      服舉發，先提出書面申訴，由原處分機關函請原舉發機關
      即臺北縣政府警察局中和第一分局查明，經臺北縣政府警
      察局中和第一分局函覆稱：「本案經舉發員警表示：駕駛
      人係駕駛旨揭計程車，沿立人街往自立路方向行駛，於行
      經中和市○○街、自強路口，遇紅燈未依號誌指示停等，
      逕行穿越直行立人街，違規屬實，員警親眼目睹，依法攔
      停，以北縣警交大字第C00000000 號通知單舉發並無不當
      」等語。原處分機關依據舉發單位函覆結果，認異議人確
      有駕車行經燈光號誌管制之交岔路口闖紅燈（直行立人街
      ）之違規行為，遂於98年7 月27日以北監營裁字第裁40-C
      00000000號違反道路交通管理事件裁決書，依道路交通管
      理處罰條例第53條第1 項、第63條第1 項（漏引第3 款）
      規定，及違反道路交通管理事件統一裁罰基準表之規定，
      裁處異議人罰鍰2,700 元，並記違規點數3 點，異議人於
      收受裁決書後提起異議等情，有上開舉發通知單、臺北縣
      政府警察局中和第一分局98年7 月10日北縣警中一交字第
      0980032739號函、上開裁決書、聲明異議狀各1 份附卷可
      稽，合先敘明。
    (三)異議人甲○○承認其於98年5 月27日凌晨1 時20分許，駕
      駛車號730-NX號營業用小客車，行經臺北縣中和市○○街
      與自強路口時，為執勤警員吳忠螢攔停並填製上開舉發通
      知單當場舉發之事實，惟辯稱：因該立人街路不寬，我為
      讓警車過，才於紅燈將車直行出立人街云云。查：證人即
      當日舉發本件交通違規事件之警員吳忠螢於本院結證稱：
      「我當時開警車從自強路右轉立人街，我們綠燈的時候右
      轉，突然看到計程車突然衝出來停在路中間，我當時沒想
      太多，我想他是闖紅燈，因為我們是綠燈，我請他車窗搖
      下來到前面停好，我車迴轉同在他後面，說他闖紅燈，他
      有說他的理由，與他剛才所述相同，我說立人街這條路沒
      有小到需要往前開我才過得去，你異議理由我不接受，接
      著他求情說要打電話，我告發完畢…。（問：你說他突然
      從立人街衝出來停在路中間，是停在哪裡？）立人街過一
      半，將近整台車過路口一半」（見本院98年9 月10日訊問
      筆錄）。而異議人亦承認其當時駕駛之小客車於路口燈號
      係紅燈之情況下，駛入立人街與自強路口內之事實，此由
      異議人之異議理由及其提出之現場示意圖顯示其車之位置
      自明。再由異議人提出之現場圖示意圖亦可見：其車不僅
      已駛入該路口內，且其車身已造成其車右側道路駛入路口
      內之車輛行駛之障礙，其有駕駛小客車闖紅燈之違規行為
      ，至為明顯，此與當時其車行駛之路口前方有無劃設停止
      線無關（停止線之劃設係提醒駕駛人注意遇路口紅燈停車
      時不要越線，而非謂無停止線之劃設即可駕車闖紅燈將車
      駛入路口內）。又異議人雖以讓警車過為抗辯理由，惟此
      僅係異議人單方面之說詞，且縱見警車欲右轉駛入其車行
      駛之道路，依本院諭知異議人及警員所提出之該路口照片
      顯示，立人街之路寬應可容許雙向車輛通行，異議人僅須
      將其車稍微靠邊即可，要無任何駕駛小客車闖紅燈駛入上
      揭路口內阻礙他路口車輛行駛之正當理由。異議人此部分
      辯解要不足採。
    (四)綜上所述，原處分機關依道路交通管理處罰條例第53條第
      1 項、第63條第1 項（漏引第3 款，茲補正）規定，及「
      違反道路交通管理事件統一裁罰基準表」所列之裁罰標準
      ，就異議人「駕車行經有燈光號誌管制之交岔路口闖紅燈
      」之交通違規行為，依法裁處異議人罰鍰2,700 元、記違
      規點數3 點，並無違誤或不當，異議人之此部分聲明異議
      無理由，應予駁回。
四、原處分撤銷，自為裁定不罰部分（北監營裁字裁40-C000000
    00號處分）：
    (一)經查：本件異議人於98年5 月27日凌晨1 時28分許駕駛車
      號730-NX號營業用小客車，行經臺北縣中和市○○路與更
      生街口時，因「一般道路轉彎未使用方向燈」之違規行為
      ，經警員吳忠螢當場依道路交通管理處罰條例第48條第1
      項第1 款規定，以臺北縣政府警察局98年5 月27日北縣警
      交大字第C00000000 號舉發通知單予以舉發，通知異議人
      應於98年6 月11日前到案，異議人不服舉發，先提出書面
      申訴，由原處分機關函請原舉發機關即臺北縣政府警察局
      中和第一分局查明，經臺北縣政府警察局中和第一分局函
      覆稱：「本案經舉發員警表示：另該駕駛人離開後繼續行
      駛於立人街左轉自立路，並行駛至自立路、更生街口，未
      打方向燈逕行右轉更生街，員警親眼目睹，違規屬實，員
      警再次依法攔停，以北縣警交大字第C00000000 號通知單
      舉發亦無不當」等語，原處分機關依據舉發單位函覆結果
      ，認異議人確有一般道路轉彎未使用方向燈之違規行為，
      遂於98年7 月27日以北監營裁字第裁40-C00000000號裁決
      書，依道路交通管理處罰條例第48條第1 項第1 款、第63
      條第1 項（漏引第1 款）規定，及違反道路交通管理事件
      統一裁罰基準表之規定，裁處異議人罰鍰900 元，並記違
      規點數1 點，異議人於收受裁決書後提起異議等情，有上
      開舉發通知單、臺北縣政府警察局中和第一分局98年7 月
      10日北縣警中一交字第0980032739號函、上開裁決書、聲
      明異議狀各1 份附卷可稽，合先敘明。
    (二)異議人辯稱：當時我欲從自強路到更生街，因為轉角處都
      有違規停車，我有打方向燈，方向盤右轉一半時，因為方
      向盤提前反打回來，所以方向燈就跳回來，順勢右轉更生
      街，當時我要找黃線停車等語。經查：證人即當日舉發本
      件交通違規事件之警員吳忠螢於本院就此部分固結證稱：
      「…我告發完畢，他還是打電話，我說你車停在這邊違規
      ，我告發完畢請你駕車離去，接著他左轉往自強路那邊紅
      線，我想我叫你開走，你還是違規給我看，看起來好像要
      邊開車邊講電話，所以我就跟著他看他想要做什麼，接著
      他直走到更生街口，車停在路中間約三秒突然右轉，沒有
      打方向燈，旁邊剛好有位置可以停車，他就停在旁邊，我
      把車開到他後面，說你開車都不打方向燈，你剛才是否一
      邊開車一邊打手機，我覺得他開車心不在焉，所以我就依
      據規定告發」等語（見本院98年9 月10日訊問筆錄）。惟
      依證人吳忠螢證言觀之，其於對異議人駕車闖紅燈違規行
      為完成舉發後，不僅未依其警車原行駛路線繼續行駛，反
      而刻意尾隨注意異議人之駕車行為，以備隨時舉發異議人
      ，是警員吳忠螢當時之執法，已有因為先前舉發異議人紅
      燈違規時所生之嫌隙，而特別針對異議人欲再予以舉發之
      情事，依此情形，雖然並不能認為警員有為報復而惡意構
      陷舉發之心理，但就其執法之公正性及純潔性而言，已有
      瑕疵，實不能排除因警員有刻意針對異議人欲再行舉發之
      想法，以致對異議人於駕車右轉時先有短暫打右轉方向燈
      之行為有所疏忽未見之可能性，此外，復無其他積極證據
      可資佐證，即難認異議人確有於上開路口轉彎未使用方向
      燈之違規事實。據此，原處分機關未予詳查，遽予裁罰，
      尚有未洽，此部分異議為有理由，爰將原處分（北監營裁
      字裁40-C00000000號處分）撤銷，並為不罰之諭知。
據上論結，應依道路交通管理處罰條例第87條第2 項、道路交通
案件處理辦法第19條、第20條前段，裁定如主文。
中    華    民    國    98    年    10    月    30    日
                      交通法庭    法  官  王復生
以上正本證明與原本無異
如不服本裁定應於送達後5日內向本院提出抗告狀
                                  書記官  張惠芳
中    華    民    國    98    年    11    月    2     日


司法院資訊處製作；財團法人民間司法改革基金會備份。
